臺灣高等法院刑事判決　　　　　　　　　　　　　九十一年度上訴字第一九一０號
　　上　訴　人　臺灣臺北地方法院檢察署檢察官
　　被　　　告　乙○○
右上訴人因被告偽造文書等案件，不服臺灣台北地方法院八十九年度訴字第一六五四
號及九十年度易字第一五六五號，中華民國九十一年五月二十四日第一審判決（起訴
案號：臺灣台北地方法院檢察署八十九年度偵緝字第九五七號、九十年度偵字第一四
二五五號；及移送併辦：台灣台中地方法院檢察署九十年度偵字第六四九０號、第一
０三七六號、台灣士林地方法院檢察署九十年度偵字第一一一０七號）提起上訴，本
院判決如左：
    主  文
原判決關於偽造私文書、竊盜及定應執行刑部分均撤銷。
乙○○連續行使偽造私文書，足以生損害於公眾及他人，處有期徒刑壹年陸月，如附
表壹、貳所示各偽造林欽財、詹陽儒之署押及按捺指印部分、乙○○向戶政機關補領
「林欽財」身分證（含乙○○照片）壹張均沒收。又竊盜，處有期徒刑伍月。應執行
有期徒刑壹年拾月，如附表壹、貳所示各偽造林欽財、詹陽儒之署押及指印部分、乙○○向戶政機關補領「林欽財」身分證（含乙○○照片）壹張均沒收。
    事  實
一、乙○○曾因違反麻醉藥品管理條例案件，經本院判處有期徒刑十月確定。嗣因乙○○未到案執行，經台灣板橋地方法院檢察署於八十七年五月二十二日發佈通緝
    ，乙○○為避免遭警查緝，竟於八十七年七月二十四日，冒用孿生兄弟「林欽財
    」名義，至台北縣中和市第二戶政事務所申報身分證遺失，並將照片一張交付該
    戶政事務所承辦人員，申請補發身分證，並於如附表所示編號壹之（二）補領國
    民身分證申請書申請人及領證核章處偽造「林欽財」簽名及按捺指印，據以偽造
    私文書，使不知情之承辦公務人員將上開不實之事項登載於職務上所掌管之公文
    書上，同時製發乙○○「林欽財」名義之身分證一張。乙○○於取得上開身分證
    後，復因通緝中涉犯毒品危害防制條例等案件，乃基於概括犯意，自八十七年八
    月二十八日起至八十九年七月三十一日止，分別持上開林欽財身分證，於為警查
    獲時持以表明為林欽財本人，並在附表所示即編號壹之（一）、至及編號
    貳所示（一）至（三）、（四）之至、、（五）之各該警訊筆錄、權利告
    知書、逮捕通知書、指紋卡、偵訊筆錄、搜索扣押證明筆錄、尿液採證編號替代
    姓名、拘票、觀察勒戒人相表；及附表所示時、地，各偽造林欽財、詹陽儒之署
    押及按捺指印各數十枚（詳如附表所示）；及在附表所示編號壹之（一）及編
    號貳之（四）等時、地各偽造以林欽財名義委任田鴻鈞律師辦理刑事案件之委
    任狀；及以詹陽儒名義填載請求檢察官擇期開庭之聲請狀各一份，據以偽造該等
    私文書，並持以向偵查案件之機關行使。迨乙○○於八十八年十月九日凌晨三時
    許，在台北縣新店市○○○○○路口，因持有偽造之新台幣（下同）千元紙鈔（
    此部分另由台灣板橋地方法院檢察署檢察官偵辦中），遭台北縣警察局新店分局
    雙城派出所警員查獲、逮捕，經警帶至台北縣新店市○○街十八巷四十四號租處
    查緝毒品，並回該所時，竟仍偽稱係「林欽財」本人，又於前開如附表所示編號
    壹之（一）各警訊筆錄、權利告知書、逮捕通知書、指紋卡、委任狀中各偽造林
    欽財本人之署押及按捺指印，據以偽造私文書後，再持之交付該分局雙城派出所
    警員，均足以生損害於林欽財、詹陽儒等人、戶政機關及各該偵查機關。後乙○○於警員解往新店分局等候應訊，辦理移送台灣台北地方法院檢察署偵辦時，另
    以餵食襁褓中幼兒為由，請求戒護警員陳忠瑋（業經職權不起訴處分）暫解手銬
    以便沖調奶粉，陳忠瑋應允解銬後，乙○○乃趁陳忠瑋忙於人犯交接之隙脫逃（
    脫逃部分業經原審判處有期徒刑八月確定），並於通緝追捕到案後，始查悉上情
    。
二、乙○○於八十八年九月三十日某時許，在台北縣新店市○○路○段三五五巷口前
    ，見甲○○所有ＦＣ—一五二六號自用小客車停放該處，竟意圖為自己不法之所
    有，以不詳方法竊得該車。經警於同年十月二日，在台北縣新店市○○路十三之
    一號旁竹林內尋獲該自用小客車，並於小客車駕駛座前擋風玻璃採得乙○○指紋
    ，始循線查悉上情。
三、案經台北縣政府警察局新店分局報請台灣台北地方法院檢察署檢察官偵查起訴。
    理  由
一、右揭偽造文書犯行，業據被告乙○○於原審與本院調查、審理中坦承不諱，核與
    被害人林欽財、詹陽儒於警訊、偵查中指訴情節相符，復有台北縣中和市第二戶
    政事務所八十九年三月三日北縣中二戶字第一八三三號函附補領國民身分證申請
    書、補領之林欽財身分證影本各一份，及如附表所示各該警訊筆錄、權利告知書
    、逮捕通知書、指紋卡、偵訊筆錄、搜索扣押證明筆錄、尿液採證編號替代姓名
    、拘票、觀察勒戒人相表上偽造林欽財、詹陽儒之署押、指印、偽造以林欽財名
    義委任田鴻鈞律師辦理刑事案件之委任狀，及以詹陽儒名義填載請求檢察官擇期
    開庭之聲請狀各一份在卷可憑。且將上開文書送請內政部警政署刑事警察局鑑定
    結果，亦據該局以八十七年十二月十五日（八七）刑紋字第九六二二三號、八十
    八年十月十六日（八八）刑紋字第一○六七三○號函分別載稱：「委鑑刑事聲請
    狀中被告詹陽儒名下之指紋，與刑事被告人事表中詹陽儒十指紋之左拇指指紋相
    符；復將前者之指紋輸入電腦析鑑系統比對結果，與本局檔存乙○○犯罪嫌疑人
    指紋卡之左拇指指紋相符」、「送鑑署名林欽財指紋卡之十指紋，經輸入電腦比
    對結果，與本局檔存乙○○犯罪嫌疑人指紋卡十指紋相符」。事證明確，被告偽
    造文書犯行堪以認定。
二、雖被告矢口否認有竊盜犯行，辯稱：並未竊取ＦＣ－一五二六號自用小客車，不
    知為何於該車留下指紋等語。惟查：
    ＦＣ－一五二六號自用小客車係被害人甲○○所有，並於八十八年九月三十日在
    台北縣新店市遭竊，同年十一月二日在台北縣新店市○○路竹林內尋獲，業據被
    害人甲○○指訴詳實，並有車輛遺失報案協尋資料在卷可稽。而本件警員係於被
    害人所有之ＦＣ－一五二六號自用小客車駕駛座前擋風玻璃內側左上方處採集被
    告之指紋，已據證人林世彤結證在卷，並有內政部警政署刑事警察局鑑定書一份
    在卷為憑。而被告於臺灣台中地方法院檢察署八十九年度偵字第一六三三八號案
    件偵查中檢察官訊問：為何在ＦＣ─一五二六號車上採到你的指紋？被告答稱：
    「可能是我朋友偷的，我經常坐他的車。」（見八十九年度偵字第一六三三八號
    偵查卷第十三頁背面）。及至台灣台北地方法院檢察署九十年度偵字第一四二五
    五號偵查中訊問：「為何在ＦＣ－一五二六號自用小客車上採到你的指紋？」被
    告則答稱：「我有坐到朋友的車子，不敢確定是坐到誰的車子。」（見九十年度
    偵字第一四二五五號卷第十九頁背面）。迨至原審及本院審理時又改稱：「曾坐
    過丙○○的車。」「不知為何會在該車上留有指紋。」被告就為何於ＦＣ─一五
    二六號車上留下指紋，先後所稱不一，已有可疑。再證人丙○○於本院審理中證
    稱：「我沒有偷ＦＣ─一五二六號自小客車，也沒有駕駛過該車（見本院九十一
    年七月二十五日審理筆錄）。則丙○○既未竊取或駕駛該ＦＣ─一五二六號自小
    客車，縱被告曾搭乘丙○○駕駛之小客車，亦不可能於ＦＣ－一五二六號小客車
    上留下指紋。又被告指紋係於ＦＣ－一五二六號自用小客車駕駛座前擋風玻璃內
    側左上方處採得，已如前述。依常情判斷，被告應係於駕駛該車時所留。查被害
    人ＦＣ－一五二六號自用小客車係於八十八年九月三十日失竊，同年十月二日尋
    獲，其間僅有短短三日，被告既未能說明何以於該小客車上留下指紋；且依被告
    於小客車內遺留之指紋位置，復足認被告曾駕駛該小客車，顯見該ＦＣ－一五二
    六號自用小客車係被告竊取無疑。事證明確，被告竊盜犯行堪以認定。
三、核被告所為，係犯刑法第二百十六條、第二百十條之行使偽造私文書罪（行使國
    民身分證申請書、委任狀、聲請狀、權利告知書、逮捕通知書、搜索扣押證明筆
    錄、拘票及收受證書）、第二百十四條之行使使公務員登載不實公文書罪（行使
    林欽財身分證部分）、第二百十七條第一項偽造署押罪（如附表各該警訊筆錄、
    指紋卡、尿液採證編號替代姓名、拘票、觀察勒戒人相表中各偽造林欽財、詹陽
    儒姓名及按捺指印部分）及刑法第三百二十條第一項之竊盜罪。被告多次各於附
    表編號壹（一）中之、、附表編號貳（一）中之至、（二）之至、
    、、至、（三）之至、（四）之、、、（五）之至各該
    次偽造署押之行為，均係本於單一犯意接續進行，為接續犯。再被告於國民身分
    證申請書、委任狀、聲請狀、權利告知書、逮捕通知書、搜索扣押證明筆錄、拘
    票（含收受證書）偽造署押之犯行，均為偽造私文書之部分行為；偽造私文書之
    低度行為應為行使偽造私文書之高度行為所吸收，均不另論罪。被告於附表所示
    之時、地，先後多次行使偽造私文書、使公務員登載不實之文書及偽造署押之犯
    行，均時間緊接，犯罪構成要件相同，顯係基於概括犯意為之，應依連續犯規定
    論以一罪，並加重其刑。被告所犯連續行使偽造私文書、使公務員登載不實之文
    書及偽造署押三罪間，有方法、結果之牽連關係，應從一重以連續行使偽造私文
    書罪論處。公訴人就被告偽造署押及偽造私文書罪間，認應分論併罰，尚有誤會
    。公訴人就附表編號貳部分雖均未起訴，然與起訴部分有連續犯或牽連犯之裁判
    上一罪關係，本院自得一併審理。
四、原審對被告論罪科刑，固非無見。惟被告冒用林欽財、詹陽儒名義，分別在逮捕
    通知書、權利告知書上偽造「林欽財」「詹陽儒」署名並按捺指印，係用以表徵
    林欽財、詹陽儒業遭逮捕，並已收受逮捕通知書及獲告知相關訴訟法上權利之意
    旨。再被告於搜索扣押證明筆錄收據證明聯上簽署林欽財姓名，並捺指印，則表
    示林欽財確遭警員搜扣安非他命等物品。又被告於拘票及收受證書上簽署林欽財
    姓名及捺指印，亦表示林欽財遭受拘提，並收受拘票之意。則各該逮捕通知書、
    權利告知書、搜索扣押證明筆錄、拘票（含收受證書），自均已具備私文書之性
    質，被告復將該等文書存根聯持交承辦人員收受，即係對該文書有所主張而持以
    行使。核其所為，應係犯刑法第二百十六條、第二百十條之行使偽造私文書，原
    審就此部分僅論以刑法第二百十七條偽造署押罪，自有違誤。再被告另犯有竊盜
    罪，原審諭知無罪，亦有未洽。公訴人上訴指摘及此，為有理由。原判決此部分
    既有可議，自應由本院撤銷改判。爰審酌被告犯罪動機、目的、手段、所生危害
    及犯罪後態度等一切情狀，量處如主文第二項所示之刑，並定應執行刑，以示懲
    儆。附表編號壹、貳所示各偽造林欽財、詹陽儒之署押及按捺指印部分，均應依
    刑法第二百十九條規定沒收之。另被告向台北縣中和市第二戶政事務所補領之林
    欽財身份證（含乙○○照片）一張，為被告所有並供犯罪（行使使公務員登載不
    實公文書罪）所用之物，業據被告供明在卷，雖未扣案，然無積極證據證明業已
    滅失，爰依刑法第三十八條第一項第二款宣告沒收。
據上論斷，應依刑事訴訟法第三百六十九條第一項前段、第三百六十四條、第二百九
十九條第一項前段，刑法第五十六條、第二百十六條、第二百十條、第二百十四條、
第二百十七條、第三百二十條第一項、第五十五條、第五十一條第五款、第二百十九
條、第三十八條第一項第二款，罰金罰鍰提高標準條例第一條前段，判決如主文。
本案經檢察官陳明光到庭執行職務。
中      華      民      國    九 十 一    年      八     月      八     日
                              臺灣高等法院刑事第十四庭
                                  審判長法  官  陳  祐  輔
                                        法  官  洪  昌  宏
                                        法  官  陳  國  文
右正本證明與原本無異。
行使偽造私文書部分，如不服本判決應於收受送達後十日內向本院提出上訴書狀，其
未敘述上訴之理由者並得於提起上訴後十日內向本院補提理由書（均須按他造當事人
之人數附繕本）。
其餘不得上訴。
                                        書記官  蔡  棟  樑
中      華      民      國    九 十 一    年      八     月      八     日
附錄：本案論罪科刑法條全文
刑法第二百十六條：
行使第二百十條至第二百十五條之文書者，依偽造、變造文書或登載不實事項或使登
載不實事項之規定處斷。
刑法第二百十條：
偽造、變造私文書，足以生損害於公眾或他人者，處五年以下有期徒刑。
被告乙○○偽造文書、署押、指印一覽表：
刑法第二百十四條：
明知為不實之事項，而使公務員登載於職務上所掌之公文書，足以生損害於公眾或他
人者，處三年以下有期徒刑、拘役或五百元以下罰金。
刑法第二百十七條第一項：
偽造印章、印文或署押，足以生損害於公眾或他人者，處三年以下有期徒刑。
盜用印章、印文或署押，足以生損害於公眾或他人者，亦同。
刑法第三百二十條第一項：
意圖為自己或第三人不法之所有，而竊取他人之動產者，為竊盜罪，處五年以下有期
徒刑、拘役或五百元以下罰金。
意圖為自己或第三人不法利益，而竊佔他人之不動產者，依前項之規定處斷。
前二項之未遂犯罰之。
壹、本案部分
（一）台灣台北地方法院檢察署（八十九年度偵緝字第九五七號）
┌───┬──────┬───────────┬────────────┐
│編號  │  文    件  │   偽 造 之 署 押     │     備           註    │
├───┼──────┼───────────┼────────────┤
│一    │新店分局雙城│簽名二枚（林欽財）、指│八十八年十月九日七時許（│
│      │派出所警訊筆│印七枚                │第五十七至第六十頁）    │
│      │錄          │                      │                        │
├───┼──────┼───────────┼────────────┤
│二    │刑事委任狀  │簽名二枚（林欽財）    │八十八年十月九日（第七十│
│      │            │                      │六、七十七頁）          │
├───┼──────┼───────────┼────────────┤
│三    │權利告知書  │簽名一枚（林欽財）、指│八十八年十月九日六時許（│
│      │            │印一枚                │第七十九頁）    │
├───┼──────┼───────────┼────────────┤
│四    │逮捕通知書  │簽名一枚（林欽財）、指│八十八年十月九日（第八十│
│      │            │印一枚                │五頁）                  │
├───┼──────┼───────────┼────────────┤
│五    │新店分局指紋│指印十四枚            │八十八年十月九日（第一四│
│      │卡          │                      │九頁）                  │
├───┼──────┼───────────┼────────────┤
（二）台灣台北地方法院檢察署（八十九年度偵字第四三九五號）
┌───┬──────┬───────────┬────────────┐
│編號  │  文    件  │    偽 造 之 署 押    │     備            註   │
├───┼──────┼───────────┼────────────┤
│一    │國民身份證申│簽名二枚（林欽財）、指│八十七年七月二十四日（第│
│      │請書        │印二枚                │六十三頁）              │
└───┴──────┴───────────┴────────────┘
貳、併案部分
（一）台灣苗栗地方法院檢察署（八十九年度偵字第五０八四號）
┌───┬──────┬───────────┬────────────┐
│編號  │  文    件  │  偽  造  之  署  押  │    備            註    │
├───┼──────┼───────────┼────────────┤
│一    │造橋分隊警訊│簽名二枚（林欽財）、指│八十七年八月二十八日上午│
│      │筆錄        │印三枚                │四時二十分（第二十九、三│
│      │            │                      │十頁）                  │
├───┼──────┼───────────┼────────────┤
│二    │偵訊筆錄    │簽名一枚（林欽財）    │八十七年八月二十八日下午│
│      │            │                      │十六時二十分（第四十二頁│
│      │            │                      │）                      │
├───┼──────┼───────────┼────────────┤
│三    │偵訊筆錄    │簽名一枚（林欽財）    │八十七年九月四日上午九時│
│  │            │                      │四十五分（第四十三頁）  │
├───┼──────┼───────────┼────────────┤
│四    │訊問筆錄    │簽名一枚（林欽財）    │八十七年九月十四日下午四│
│      │            │                      │時（第五十八頁）        │
├───┼──────┼───────────┼────────────┤
│五    │公路警察局第│簽名一枚（林欽財）、指│八十七年八月二十八日（第│
│      │二警察隊逮捕│印一枚                │六十三頁）              │
│      │通知書      │                      │                        │
└───┴──────┴───────────┴────────────┘
（二）台灣台中地方法院檢察署（九十年度偵字第三四三八號）
┌───┬──────┬───────────┬────────────┐
│編號  │  文   件   │   偽 造 之 署 押     │    備             註   │
├───┼──────┼───────────┼────────────┤
│一    │樹林分局山佳│簽名二枚（林欽財）、指│八十七年九月九日上午一時│
│      │派出所警訊筆│印二枚                │許（第七頁）            │
│      │錄          │                      │                        │
├───┼──────┼───────────┼────────────┤
│二    │樹林分局山佳│簽名二枚（林欽財）、指│八十七年九月九日上午八時│
│      │派出所警訊筆│印十六枚              │許                      │
│      │錄          │                      │                        │
├───┼──────┼───────────┼────────────┤
│三    │樹林分局刑事│簽名一枚（林欽財）、指│八十七年九月九日十五時許│
│      │組警訊筆錄  │印二枚                │                        │
├───┼──────┼───────────┼────────────┤
│四    │搜索扣押證明│簽名二枚（林欽財）、指│八十七年九月八日二十三時
                 │
│      │筆錄        │印二枚                │許（第二十二頁）        │
├───┼──────┼───────────┼────────────┤
│五    │偵訊筆錄    │簽名一枚（林欽財）    │八十七年九月九日二十一時│
│      │            │                      │許（第三十五頁）        │
├───┼──────┼───────────┼────────────┤
│六    │國道公路警察│簽名一枚（林欽財）    │八十七年八月二十八日四時│
│      │局第二警察隊│                      │許                      │
│      │煙毒尿液採證│                      │                        │
│      │編號替代姓名│                      │                        │
│      │表          │                      │                        │
├───┼──────┼───────────┼────────────┤
│七    │拘票        │簽名一枚（林欽財）、指│八十七年九月十四日二十時│
│      │            │印一枚                │許                      │
├───┼──────┼───────────┼────────────┤
│八    │苗栗看守所指│指印二十枚            │八十七年九月十四日      │
│      │紋卡        │         │                        │
├───┼──────┼───────────┼────────────┤
│九    │台中市警局第│指印十四枚            │八十九年六月二十七日    │
│      │五分局指紋卡│                      │                        │
│      │            │                      │                        │
├───┼──────┼───────────┼────────────┤
│十    │台北看守所觀│指印二十枚            │八十七年九月九日        │
│      │察勒戒人相表│                      │                        │
│      │            │                      │                        │
├───┼──────┼───────────┼────────────┤
│十一  │台北市警局南│指印十四枚            │八十七年四月二十九日二時│
│      │港分局刑事組│                      │許                      │
│      │指紋卡      │                      │                        │
└───┴──────┴───────────┴────────────┘
（三）台灣台中地方法院檢察署（八十九年度毒偵字第四七三三號、八十九年度偵字
      第一０九八七號）
┌───┬──────┬───────────┬────────────┐
│編號  │  文   件   │    偽 造 之 署 押    │     備           註    │
├───┼──────┼───────────┼────────────┤
│一    │偵訊筆錄    │簽名一枚（林欽財）    │八十九年七月三十一日上午│
│      │            │                      │九時四十分許            │
├───┼──────┼───────────┼────────────┤
│二    │偵訊筆錄    │簽名一枚（林欽財）    │八十九年六月二十七日下午│
│      │            │                      │八時許                  │
└───┴──────┴───────────┴────────────┘
（四）台灣士林地方法院檢察署（八十七年度偵字第三九四八號）
┌───┬──────┬───────────┬────────────┐
│編號  │  文  件    │    偽 造 之 署 押    │      備          註    │
├───┼──────┼───────────┼────────────┤
│一    │保安大隊特勤│簽名二枚（詹陽儒）、指│八十七年四月二十八日二十│
│      │中隊警訊筆錄│印八枚                │一時許（第七至九頁）    │
├───┼──────┼───────────┼────────────┤
│二    │逮捕通知書  │簽名二枚（詹陽儒）、指│八十七年四月二十八日（第│
│      │            │印二枚                │十六、十七頁）          │
├───┼──────┼───────────┼────────────┤
│三    │偵訊筆錄    │簽名一枚（詹陽儒）    │八十七年四月二十九日十四│
│      │            │                      │時許（第二十五頁）      │
├───┼──────┼───────────┼────────────┤
│四    │刑事聲請狀  │簽名五枚（詹陽儒）、指│八十七年五月六日（第四十│
│      │            │印七枚                │四、四十六頁）          │
├───┼──────┼───────────┼────────────┤
│五    │偵訊筆錄    │簽名一枚（詹陽儒）    │八十七年五月十九日上午十│
│      │            │                      │二時（第六十七頁）      │
└───┴──────┴───────────┴────────────┘
 （五）台灣士林地方法院檢察署（八十七年度偵字第五六五七號）
┌───┬──────┬───────────┬────────────┐
│編號  │  文   件   │   偽 造 之 署 押     │     備            註   │
├───┼──────┼───────────┼────────────┤
│一    │刑事被告人相│指印十一枚            │八十七年四月二十九日（第│
│      │表          │                      │十五頁、十六頁）        │
├───┼──────┼───────────┼────────────┤
│二    │士林看守所健│簽名一枚（詹陽儒）、指│八十七年四月三十日（第十│
│      │康檢查紀錄表│印五枚                │四頁）                  │
└───┴──────┴───────────┴────────────┘
